【裁判字號】    97,再,3
【裁判日期】    970630
【裁判案由】    聲請再審
【裁判全文】
臺灣臺南地方法院民事裁定                 97年度再字第3號
再審原告    乙○○
再審被告    法務部行政執行署臺南行政執行處
法定代理人  甲○○
上列當事人間聲請再審事件，再審原告對於本院民國97年5月30
日確定判決（本院97年度訴字第729號）提起再審之訴，本院裁
定如下：
    主  文
再審之訴駁回。
再審訴訟費用由再審原告負擔。
    理  由
一、按有下列各款情形之一者，得以再審之訴對於確定終局判決
    聲明不服。但當事人已依上訴主張其事由或知其事由而不為
    主張者，不在此限：一適用法規顯有錯誤者。二判決理由與
    主文顯有矛盾者。三判決法院之組織不合法者。四依法律或
    裁判應迴避之法官參與裁判者。五當事人於訴訟未經合法代
    理者。六當事人知他造之住居所，指為所在不明而與涉訟者
    。但他造已承認其訴訟程序者，不在此限。七參與裁判之法
    官關於該訴訟違背職務犯刑事上之罪者，或關於該訴訟違背
    職務受懲戒處分，足以影響原判決者。八當事人之代理人或
    他造或其代理人關於該訴訟有刑事上應罰之行為，影響於判
    決者。九為判決基礎之證物係偽造或變造者。十證人、鑑定
    人、通譯、當事人或法定代理人經具結後，就為判決基礎之
    證言、鑑定、通譯或有關事項為虛偽陳述者。十一為判決基礎
    之民事、刑事、行政訴訟判決及其他裁判或行政處分，依其
    後之確定裁判或行政處分已變更者。十二當事人發現就同一訴
    訟標的在前已有確定判決或和解、調解或得使用該判決或和
    解、調解者。十三當事人發現未經斟酌之證物或得使用該證物
    者。但以如經斟酌可受較有利益之裁判者為限。民事訴訟法
    第496條第1項定有明文。又提起再審之訴，應表明再審理由
    ，及關於再審理由並遵守不變期間之證據（民事訴訟法第50
    1條第1項第4款)，其未表明者無庸命其補正（最高法院60年
    台抗字第538號判例及同院70年台再字第35號判例足資參照
    ）。再提起再審之訴，必須由原確定判決之當事人，或該確
    定判決之既判力所及之人為原告或被告，其當事人方為適格
    。
二、經查：本院97年度訴字第729號民事判決係於民國97年6月5
    日送達再審原告收受，有送達證書附於前開民事卷可稽，故
    上開判決應於97年6月27日始為確定。再審原告於前開案件
    尚未確定之97年6月9日提出民事聲請異議狀，經前開案件承
    辦股詢其真意，再審原告表示其並非要提起上訴，僅係希望
    有一補正或退費之機會，並表示將另行起訴，此有民事聲請
    異議狀附於前開民事卷可查。是以再審原告嗣於97年6月18
    日向本院提出本件民事聲請再審狀，並表明依民事訴訟法第
    496條規定聲請再審，顯見再審原告之真意，確係要對本院
    97年度訴字第729號民事判決提起再審之訴之意。是故，再
    審原告於97年6月18日向本院提起本件再審之訴時，前開判
    決雖尚未確定，惟再審原告之真意既係要提起再審之訴，則
    本院自得就本件是否具備再審之訴之要件為審究。茲審酌本
    院為本件裁判時，前開判決已經確定（下稱原確定判決），
    惟本件再審原告提起本件再審之訴，僅云原確定判決有民事
    訴訟法第496條之再審事由，並未具體表明任何法定再審事
    由，揆諸前開說明，即難認其再審之訴為合法，且此程式之
    欠缺性質上係屬無庸命補正之事項，從而，本件再審原告之
    訴，為非合法，應予駁回。
三、依民事訴訟法第502條第1項、第95條、第78條，裁定如主文
    。
中    華    民    國    97    年    6     月    30    日
                  民事第三庭    法  官  張季芬
以上正本係照原本作成。
如對本裁定抗告須於裁定送達後10日內向本院提出抗告狀，並應
繳納抗告費新台幣1,000元整。
中    華    民    國    97    年    6     月    30    日
                                書記官  顏惠華


司法院資訊處製作；財團法人民間司法改革基金會備份。
